【裁判字號】    89,重訴,1173
【裁判日期】    920919
【裁判案由】    給付價金
【裁判全文】
臺灣臺中地方法院民事判決  八十九年度重訴字第一一七三號
    原      告  啟聖實業股份有限公司
    法定代理人  乙○○
    訴訟代理人  林開福律師
    被      告  甲○○        .
    訴訟代理人  游琦俊律師
右當事人間請求給付價金事件，於民國九十二年九月五日言詞辯論終結，本院判決如
左：
    主      文
被告應給付原告新台幣陸佰捌拾萬伍仟玖佰陸拾貳元，及自民國八十六年三月二十五
日起至清償日止，按年息百分之五計算之利息。
原告其餘之訴駁回。
訴訟費用由被告負擔十分九，餘由原告負擔。
本判決原告勝訴部分，於原告以新台幣貳佰貳拾陸萬玖仟元供擔保後，得假執行。但
被告如於執行標的物拍定、變賣或物之交付前，以新台幣陸佰捌拾萬伍仟玖佰陸拾貳
元為原告預供擔保，得免為假執行。
原告其餘假執行之聲請駁回。
    事      實
甲、原告方面：
一、聲明：求為判決
（一）被告應給付原告新台幣（下同）六百八十九萬元及自民國八十六年三月二十五
      日起至清償日止，按年息百分之五計算之利息。
（二）願供擔保請准宣告假執行。
二、陳述：
（一）被告分別於八十三年八月二十七日及八十四年三月十三日，向原告購買門牌號
      碼為臺中縣豐原市○○街一五六號四樓之一（所有權狀記載為豐西街四七巷五
      號四樓之二，下稱系爭建物甲）、同街一六○號二樓之二（所有權狀記載為豐
      西街四七巷十三號二樓之三，下稱系爭建物乙）之建物二棟，及所坐落之基地
      臺中縣豐原市○○段第七六七─一二地號之土地（下稱系爭基地），兩造並分
      別訂立有買賣契約（下稱系爭甲、乙買賣契約），甲買賣契約之價款為三百七
      十六萬元、乙買賣契約之價款為六百七十萬元，被告僅給付部分價金，就其中
      甲買賣契約其餘二百五十三萬元、乙買賣契約其餘四百三十六萬元，共計六百
      八十九萬元部分，則約定由被告委託原告代向銀行辦理貸款方式清償，原告並
      於八十六年二月二十一日將系爭建物甲、乙及基地之所有權移轉登記予被告，
      並於同年三月二十四日將系爭二棟建物、基地及其土地所有權狀、鑰匙交付被
      告，惟被告並未依約完成辦理銀行貸款以清償餘欠之價金六百八十九萬元，被
      告亦未清償餘欠之價金，履經催討，仍不獲置理，為此爰依買賣之法律關係提
      起本件訴訟，請求判決如聲明所示。
（二）又鈞院於八十七年五月二十六日就系爭建物及基地實施假扣押之強制執行程序
      時，當日之查封筆錄亦載明系爭建物甲為被告以每月租金四、五千元，出租予
      訴外人呂理崇，另系爭建物乙據鄰居告稱為被告自住，但現為空屋等語明確，
      足徵原告確已於八十六年三月二十四日交付系爭甲、乙建物及基地與被告，且
      被告既已遷入使用，亦證系爭建物甲、乙並無瑕疵存在。
（三）縱認系爭建物甲、乙有被告所指之瑕疵存在，惟本件原告既已於八十六年間交
      付系爭建物甲、乙，被告迄於八十九年始主張解除系爭買賣契約及請求減少價
      金，顯已罹於民法第三百六十五條所規定之時效期間，被告所為抗辯，自屬無
      據。
（四）另原告於八十七年二月二十七日所寄發之存證信函及協議書，固提及系爭建物
      甲、乙瑕疵補償之問題，惟此係原告所提出之和解讓步方案而已，並非原告承
      認系爭建物甲、乙有被告所述之瑕疵存在，且兩造嗣後亦未成立和解。
（五）至被告所稱鑑定結果認定系爭建物甲、乙有毀損或瑕疵部分，可能為九二一地
      震或因時間過久保持不當所造成，並非原告所交付之系爭建物本身之瑕疵。
三、證據：提出照片十四張、土地房屋預定買賣契約書及建築改良物所有權狀各二份
    、土地所有權狀及收據各一份為證，並聲請調取本院八十七年度裁全字第一○四
    一號民事執行卷及訊問證人馬紹南。
乙、被告方面：
一、聲明：請求判決駁回原告之訴。並陳明如受不利判決，願供擔保請准宣告免為假
    執行。
二、陳述：
（一）系爭建物甲、乙有兩戶之客廳緊急按鈕均未依約施作；兩戶之陽台避難器具鏽
      蝕；洗衣機排水口污水倒灌不止；主臥室浴缸、磁磚龜裂，洗臉盆漏水，鏡面
      刮傷，且系爭建物甲之馬桶無法進水；兩戶之天花板、牆壁嚴重龜裂及滲、漏
      水；兩戶之陽台、廚房、飯廳、客廳各排水口無法排水且常倒灌且地磚發霉生
      壁癌；廚房排油煙機之隱藏式插座均未整理裝置妥當；系爭建物乙之樓梯間高
      壓電線管孔未妥善處理；兩戶冷氣機預留孔施設不當，發生雨水倒灌；廁所、
      浴室冷熱水管胡亂安裝（導致廁所水箱進熱水）；兩戶之門閂氧化、及門扇發
      霉、鏽蝕；系爭建物乙一樓部份建物，擅自變更施工，未按圖施作三面主力牆
      ，影響整棟公寓房屋結構之安全；系爭建物乙南外牆邊公共防火巷道遭安置兩
      座大型空調設備而堵塞，影響公共安全且噪音、廢氣嚴重影響居住品質；公共
      設施之濯塵池、健康寶寶兒童遊憩設施未依契約及廣告施作等瑕疵，亦經臺灣
      省建築師公會臺中辦事處（下稱建築師公會）鑑認屬實，且多屬原告施工品質
      不良、施工粗糙所致，被告因系爭建物甲、乙瑕疵頗多，品質未達標準，並未
      受領，並於八十五年十月十四日以豐原郵局第一八四一號存證信函要求原告修
      補改善系爭建物甲、乙之瑕疵，俟缺失改善，驗收後始願意進行交屋及銀行對
      保手續，詎原告收到存證信函後仍置之不理，未將系爭建物之瑕疵、缺失改善
      ，是本件原告所出賣予被告之系爭建物甲、乙有多項嚴重物之瑕疵，且尚未完
      成交屋手續，被告自得對原告本件給付價金之請求，主張同時履行抗辯及物之
      瑕疵擔保抗辯，拒絕給付價金。
（二）又被告就上開系爭二建物之各項瑕疵，前均曾向原告公司人員反映並請其補正
      ，奈均未獲置理。嗣被告更以九十年一月九日書狀之送達為催告之意思表示，
      限原告於該狀送達後一個月內補正前揭瑕疵並依債務本旨提出給付，奈仍未獲
      原告置理，迄今仍未補正前揭瑕疵並依債務本旨提出給付，被告爰依法解除本
      件系爭買賣契約。
（三）原告於九十年八月十七日書狀中雖稱系爭二建物已經被告自行加裝門鎖，改裝
      陽台左側水龍頭、電源插座，改裝鋁門窗玻璃為綠色玻璃，並提出所謂被告親
      簽之交屋收據、被告領取建物及土地權狀正本暨鑰匙、代收款單據、印章等之
      簽收資料等，主張已交付系爭建物予被告。惟加裝門鎖、改裝水龍頭、電源插
      頭座、鋁門窗之均非被告所為，另被告雖有收受系爭建物之土地及建物所權狀
      ，然上開權狀均係原告公司職員馬紹南硬塞予被告，並無交屋之事實。此外，
      被告亦未取得系爭建物甲、乙之鑰匙、代收款收據等物。
（四）系爭收據及建築改良物所有權狀上「甲○○」之簽名，亦非被告所簽，極有可
      能出於原告公司人員所偽造，法務部調查局雖鑑定認上開收據及建築改良物所
      有權狀之「甲○○」簽名與土地房屋預定買賣契約書原本簽名為同一人即被告
      所書等語，惟兩造另案確認本票債權不存在事件中，原告所提出之該本票上發
      票人欄之「甲○○」之簽名經送請內政部警政署刑事警察局（下稱刑事警察局
      ）鑑定認有模仿之虞，且本件經送該局鑑定，該局亦以土地房屋買賣預定契約
      書上「甲○○」簽名特徵不明顯、易於模仿為由無法鑑定等情，堪明原告所提
      出上開收據及權狀所示之「甲○○」之簽名不無出於他人之模仿偽造之可能，
      且其中：Ａ、「美」字收筆「ˋ」部分，系爭收據及權狀均以反折鋒方式收筆
      ，系爭買賣契約書則無；Ｂ、「美」字左點連右點部分，系爭收據及權狀係連
      筆且有一捺，系爭買賣契約書則無；Ｃ、原鑑定特徵二「林」字部分，系爭收
      據及權狀係以勾連方式連筆，系爭買賣契約書則以反折鋒方式；Ｄ、「奈」字
      部分間架，系爭收據、權狀與系爭買賣契約書顯然不同；Ｅ、「林」字收筆，
      系爭收據及權狀係以勾鋒方式收筆，系爭買賣契約書則無，是法務部調查局上
      開鑑定之實施與認定，有重大瑕疵，且其鑑定結果與事實不符，不足憑採。
（五）若鈞院仍認被告前揭解除系爭買賣契約及拒絕給付價金之抗辯主張為無理由，
      則被告亦得主張依據卷附建築師公會之建物瑕疵系爭事件鑑定報告書中所列舉
      之瑕疵修復費用二十五萬二千元，以減少價金或債務不履行損害賠償債權主張
      抵銷。
三、證據：提出照片二十七張、調解不成立證明書二份、存證信函及協議書、本院八
    十八年度簡上字第八四號民事判決影本、住戶連署書為證。並聲請送憲兵司令部
    所屬鑑識單位鑑定筆跡及送臺中市建築師公會鑑定建物瑕疵。
    理      由
一、兩造不爭執之事實：
（一）被告分別於八十三年八月二十七日及八十四年三月十三日，向原告購買系爭建
      物甲、乙及其基地，甲買賣契約之價款為三百七十六萬元、乙買賣契約之價款
      為六百七十萬元，被告僅給付部分價金，就其中甲買賣契約其餘二百五十三萬
      元、乙買賣契約其餘四百三十六萬元，共計六百八十九萬元部分，則約定由被
      告委託原告代向銀行辦理貸款方式清償。
（二）原告於八十六年二月二十一日將系爭建物甲、乙及基地之所有權移轉登記予被
      告，並於同年三月二十四日將土地及建築改良物所有權狀交付被告。
（三）被告僅給付部分價金，就其餘六百八十九萬元並未依約完成辦理銀行貸款以清
      償餘欠之價金六百八十九萬元。
二、本件爭點：
（一）原告有無於八十六年三月二十四日將買賣契約之標的物即系爭建物甲、乙交付
      被告？
（二）系爭建物有無瑕疵？如有，被告因該瑕疵所受損害數額為多少？
（三）系爭建物如有瑕疵，被告得否主張解除契約或請求減少價金？
（四）抵銷抗辯有無理由？
（五）同時履行抗辯有無理由？
三、本院判斷：
（一）原告已於八十六年三月二十四日將買賣契約之標的物即系爭建物甲、乙交付被
      告：
    (1)按私文書經本人或其代理人簽名、蓋章或按指印或有法院或公證人之認證者，
      推定為真正。當事人就其本人之簽名、蓋章或按指印為不知或不記憶之陳述者
      ，應否推定為真正，由法院審酌情形斷定之。民事訴訟法第三百五十八條定有
      明文。本件原告主張系爭建物甲、乙已於八十六年三月二十四日交付被告等語
      ，並提出收據各一份為證。惟被告否認之，辯稱系爭記載交屋完成之收據上「
      甲○○」簽名並非被告所簽，係遭人偽造等語。經查，系爭收據其上「甲○○
      」之簽名，行筆速度一致、表現舒緩自然，無刻意臨寫模仿之痕跡，且與被告
      自承為親筆簽名之土地房屋預定買賣契約及本院臺中簡易庭八十七年中簡字第
      二三九七號卷第二五頁、本院八十八年度簡上字第八四號卷第二七至三六頁、
      第九四頁等資料「甲○○」簽名之結構、字型、佈局、風格神韻、組合及基本
      筆法均相似，且本院依職權將系爭收據、權狀原本分別與前開被告自承親筆簽
      名之資料送請法務部調查局鑑定筆跡，經該局採照相放大、低角度側光檢視、
      筆劃特徵分析與歸納比對，亦認定系爭收據、權狀上「甲○○」之字跡，與被
      告所自承親自簽名之前開資料字跡之筆劃特徵相符，為同一人所書寫，此分別
      有法務部調查局九十一年五月十四日調科貳字第○九一○○三二○○七○號鑑
      定通知書、同年七月三十日調科貳字第○九一○○四九○一一○號函及附件、
      九十二年一月十三日調科貳字第○九一○○八九○八六○號鑑定通知書附卷可
      稽，足證系爭收據上「甲○○」簽名，確係被告親自簽名無訛。被告否認在系
      爭收據上簽名，並無足採，應認原告此部分之主張為真正。
    (2)被告以刑事警察局於本件及另案均函覆認土地房屋買賣預定契約書「甲○○」
      簽名筆跡特徵不明顯且易於模仿，無法認定等語，主張法務部調查局所為鑑定
      之實施與認定有重大瑕疵，不足採憑。惟查，刑事警察局於另案係就本票所為
      鑑定，與本件之收據之簽名不同，且該局固稱特徵不明顯而易於模仿，然法務
      部調查局就系爭送鑑證物採照相放大及低角度側光檢視之方式，使系爭收據等
      送鑑證物之特徵予以突顯而為鑑定，並就系爭收據與被告自承親簽之特徵部分
      詳為說明，是法務部調查局既以採行嚴謹之科學方式進行鑑定，其所得結果應
      足採憑。
    (3)另被告雖以系爭收據與權狀上「甲○○」之簽名，與土地房屋買賣預定契約上
      「甲○○」之簽名，有五項特徵不符等語，主張法務部調查局之鑑定之實施與
      認定有重大瑕疵，不足採憑。惟查，被告所主張為收據所具而與土地房屋買賣
      預定契約書上簽名特徵不符部分，經與被告自承親簽之本院臺中簡易庭八十七
      年中簡字第二三九七號卷第二五頁、本院八十八年度簡上字第八四號卷第二七
      至三六頁、第九四頁等資料比對，被告所指Ａ、Ｂ、Ｃ、Ｄ、Ｅ之特徵不符部
      分，分別於被告所不爭執親自簽名之本院臺中簡易庭八十七年中簡字第二三九
      七號卷第二五頁、本院八十八年度簡上字第八四號卷第二七至三六頁、第九四
      頁等證物，亦均有此一特徵；且觀之上開被告所不爭執親簽之證物上，其中本
      院臺中簡易庭八十七年中簡字第二三九七號卷第二五頁、本院八十八年度簡上
      字第八四號卷第二七至三六頁就「林」字亦分別有勾連或折鋒之方式連筆，另
      「奈」字間架，亦有寬窄不同之情形，足徵被告所指為收據及權狀所具之特徵
      等語，與事實不符，法務部調查局所為鑑定並無不合，被告前開所辯，尚屬無
      據。
    (4)綜上所述，本件系爭收據既為被告親自簽名，揭諸前揭法律規定，自足推定系
      爭收據為真正。此外，被告復未能舉證證明系爭收據係遭偽造，所辯自無足採
      ，又系爭收據確已記載交屋完成等語，且被告自承原告之員工已將系爭建物甲
      、乙之建築改良物所有權狀、土地所有權狀交付之事實，堪信原告主張系爭建
      物已交付等情為真。
（二）系爭建物確有瑕疵，且被告因瑕疵受有七萬九千四百元之損害：
    (1)被告抗辯系爭建物甲、乙有客廳緊急按鈕均未依約施作、陽台避難器具鏽蝕、
      洗衣機排水口污水倒灌不止等瑕疵，並提出照片二十七張為證。惟原告否認之
      。經查：
      客廳緊急按鈕部分：系爭建物甲、乙之客廳依約應施作緊急按鈕，原告自承
        並未施作，惟辯稱所設置之對講機即屬緊急按鈕等語。然兩造之系爭買賣契
        約既已約定除對講機外應施作緊急按鈕，且觀之已裝置於主臥室之緊急按鈕
        ，其形體為小型按鈕，較對講機小且不明顯，亦有避免不法侵入之他人查覺
        進行破壞之作用，即非對講機所得取代，是原告所辯，自無足採。又此部分
        裝設所需費用，經本院送請建築師公會鑑定結果為六千六百元。
      陽台、廚房、客廳之排水口無法排水造成污水倒灌及壁癌部分：查系爭建物
        之排水口確有因施工不良致無法正常排水情形，並造成管路阻塞及滲漏，有
        鑑定報告及照片附卷足憑，經本院送請建築師公會鑑定結果，其整體排水管
        路清查維修需費二萬元、壁癌清理需費一萬七千五百元。
      馬桶無法進水部分：查本件系爭建物馬桶無法進水為管路阻塞所致，有鑑定
        報告及照片附卷足憑，經本院送請建築師公會鑑定結果，更換新管需費五千
        元。
      天花板、牆壁嚴重龜裂及滲、漏水部分：系爭建物確因施工品質不良致有此
        部分瑕疵，有鑑定報告及照片附卷足憑，經本院送請建築師公會鑑定結果，
        其修補費用需費二萬三千六百元。
      廚房排油煙機之隱藏式插座均未整理裝置妥當及樓梯間高壓電線管孔未妥善
        處理部分：確有未裝置插座面板及蓋板之情形，而有插頭及日後所裝設高壓
        電線外漏之虞，此有鑑定報告及照片附卷足憑，經本院送請建築師公會鑑定
        結果，其裝置修補費用各五十元。
      冷氣機預留孔施設不當，發生雨水倒灌部分：查本件冷氣機預留孔並無施作
        不當致雨水倒灌之情形，惟冷氣窗有防水性不佳之瑕疵以致滲水，亦有鑑定
        報告及照片附卷足憑，經本院送請建築師公會鑑定結果，修補費用為六百元
        。
      門閂氧化、及門扇發霉、鏽蝕部分：依卷附照片所示，本件確有門閂氧化、
        及門扇發霉、鏽蝕之情形，有鑑定報告及照片附卷足稽，然查，門閂氧化為
        正常現象，門扇發霉、鏽蝕則因室內滲、漏水所致，而室內滲、漏水係因原
        告施工不良所致，亦有鑑定報告在卷足參，應認此部分門扇發霉、鏽蝕之瑕
        疵亦為原告應負責之施工瑕疵，另經鑑定後該部分修補費用為六千元。
      公共設施之濯塵池則未依契約及廣告施作部分：查兩造之系爭買賣契約書即
        已約定原告應施作濯塵池之公共設施，惟原告並未依約施作，有土地房屋買
        賣預定契約書及鑑定報告、照片在卷足憑。是被告主張有此部分之瑕疵，為
        有理由，經鑑定結果修補須費十六萬元，然濯塵池屬公共設施，其權益應歸
        全體住戶所有，查系爭大樓共計六十九戶，有使用執照附卷足憑，依此計算
        被告因所有系爭建物甲、乙須分擔修補瑕疵費用之損害應為四千六百三十八
        元（計算式：160000/69x2=4638，元以下四捨五入，下同）。
    (2)又被告主張系爭建物乙之一樓部份建物，原告擅自變更施工，未按圖施作三面
      主力牆，影響整棟公寓房屋結構之安全部分等語。經查，系爭建物乙之一樓固
      有牆面之設計，惟該牆面並非主力牆，亦未列入設計之耐震考量，不影響結構
      安全，又該牆面原告並未施作，而非事後拆除，有建築執照核准平面圖、鑑定
      報告及照片足憑，是原告所辯係事後遭他人拆除等語，並無足採，惟該牆面既
      非屬主力牆，且無影響系爭建物大樓之結構安全，原告未按圖施作雖有違反行
      政規則，然其所為之給付，並無安全結構上之瑕疵，被告所辯，尚無足採。
    (3)被告雖辯稱系爭建物有廁所、浴室冷熱水管胡亂安裝之瑕疵等語。經查系爭建
      物浴室、廁所之冷熱水管均能正常流放冷熱水，並無裝設錯誤情形，有鑑定報
      告附卷足憑，是被告所辯，並無足採。
    (4)陽台避難器具經本院送請建築師公會鑑定結果固有鏽蝕之情形，惟查系爭建物
      甲、乙於八十六年三月二十四日交付被告至九十二年三、四月間進行鑑定時止
      ，已逾五、六年，就系爭避難器具被告於交付後自有維護之義務，且被告自承
      未曾進入系爭建物使用，復未舉證證明此部分鏽蝕係交屋時即已發生，尚難認
      逾五、六年後所生鏽蝕情形，係交屋時之瑕疵或為未為保養所致；至磁磚龜裂
      經鑑定結果認係地震後自然現象，廁所、浴室冷熱水管經鑑定結果亦無胡亂安
      裝之情形。是被告主張此部分之瑕疵，均屬無據。
    (5)另被告主張系爭建物乙外牆邊有公共防火巷道遭安置兩座大型空調設備而堵塞
      、影響公共安全且噪音、廢氣嚴重影響居住品質，及健康寶寶兒童遊憩設施未
      依契約及廣告施作之瑕疵等語。經查，被告所指大型空調設備為店舖設置且坐
      落於全體住戶共有之土地，且系爭建物所處位置依法無須留設防火巷道，有鑑
      定結果及照片在卷足參，是該大型空調設備既為其他店舖所設置使用，被告亦
      未能舉證該大型空調設備為原告於交屋時所施作，又該大型空調設備係坐落於
      全體住戶共有之土地，該土地亦非防火巷道用地；另健康寶寶兒童遊憩設施原
      告已依約施作，且該遊戲設施得正常使用，亦有鑑定結果及照片附卷足證，並
      無被告所指未施作之瑕疵，是被告所稱此部分瑕疵等語，並無足採。至鑑定報
      告固認人孔蓋設置有易危害兒童遊戲安全等語，惟依照片所示，該人孔蓋設置
      地點緊臨照明之路燈燈座，縱無人孔蓋之設置，家長本即應注意避免遊戲兒童
      在該處奔跑，以免絆倒之危險發生，尚難謂此部分係施作之瑕疵，被告此部分
      所辯，仍屬無據。
    (6)從而，本件被告因原告施作系爭建物甲、乙之上開瑕疵所生損害合計為八萬四
      千零三十八元（計算式：1600+5000+20000+5000+18000+1800+800+1480+1520+
      17500+50+50+600+6000+4638=84038）。
（三）被告不得主張解除契約：按買賣因物有瑕疵，而出賣人依前五條之規定，應負
      擔保之責者，買受人得解除其契約或請求減少其價金。但依情形，解除契約顯
      失公平者，買受人僅得請求減少價金。民法第三百五十九條定有明文。查本件
      系爭建物固有上開瑕疵存在，惟按一般人購買房屋係以供居住為主要目的，濯
      塵池部分應屬休閒育樂設施之範疇，就被告所買受系爭建物甲、乙整體而言，
      其價值或通常效用或因上開瑕疵之存在而有減少情形，減少之程度，並不影響
      系爭建物甲、乙本身之效用，當可認定，且原告已為絕大部份之給付，上開瑕
      疵亦均可修補，被告以此主張解除契約，顯失公平，參諸上開法律規定，買受
      人即被告僅得請求減少價金，而不得解除契約，被告主張依民法第三百五十九
      條解除系爭買賣契約等語，並無足採。
（四）被告不得請求減少價金：按買受人因物有瑕疵，而得解除契約或請求減少價金
      者，其解除權或請求權，於買受人依第三百五十六條規定為通知後六個月間不
      行使或自物之交付時起經過五年而消滅。民法第三百六十五條第一項定有明文
      。本件系爭建物甲、乙有上開瑕疵，已如前述，且被告復未舉證證明原告就上
      開該瑕疵有故意不告知之情，揭諸上開法律規定，被告之減少價金請求權已因
      六個月除斥期間經過而不得請求，被告此部分抗辯，仍屬無據。
（五）按二人互負債務，而其給付種類相同，並均屆清償期者，各得以其債務，與他
      方之債務，互為抵銷。次按債務人不為給付或不為完全之給付者，債權人得聲
      請法院強制執行，並得請求損害賠償。民法第三百三十四條、修正前第二百二
      十七條（民法第二二七條雖於八十八年四月二十一日修正公布施行，然就修正
      公布施行前所發生之不完全給付情形，民法債編施行法並無溯及適用之規定，
      而本件系爭建物之瑕疵，均係原告施工不良所致，故原告於八十六年三月二十
      四日交付系爭建物甲、乙時即應負上開不完全給付之債務不履行責任，應適用
      修正前之民法第二百二十七條之規定）定有明文。查本件原告所交付之系爭建
      物甲、乙有上開瑕疵，已如前述，是被告依修正前民法第二百二十七條之規定
      ，自得就原告此一不完全之給付，請求因上開瑕疵所生之損害賠償，且此損害
      賠償債權亦屬金錢債權，於請求權發生時，即應認為已屆清償期，故被告主張
      以債務不履行之損害賠償之金錢債權與原告之買賣價金債權主張抵銷，即屬有
      據。經抵銷後，原告尚得請求被告給付六百八十萬五千九百六十二元（計算式
      ：0000000-00000=0000000）。
（六）又本件原告固應就系爭建物之瑕疵對被告負債務不履行之損害賠償責任，惟被
      告就該瑕疵損害賠償債權與原告系爭買賣價金之債權已為抵銷完畢，原告就該
      瑕疵所生損害亦無再為給付之必要，是被告對原告已無任何對待給付，被告主
      張同時履行抗辯，亦無足採。
（七）從而，原告依買賣契約之法律關係，請求被告給付六百八十萬五千九百六十二
      元及自交付買賣標的物翌日即八十六年三月二十五日起至清償日止，按年息百
      分之五計算之利息，即屬有據，應予准許，逾此範圍之請求為無理由，應予駁
      回。
四、兩造分別陳明願供擔保，聲請宣告假執行或免為假執行，經核原告勝訴部分，合
    於法律規定，爰分別酌定相當之擔保金額宣告之；原告其餘假執行之聲請，因訴
    之駁回而失所依據，不予准許。
五、本件事證已臻明確，兩造其餘攻擊防禦方法及舉證，核與本件判決結果無影響，
    爰不逐一論述，附此敘明。另本件法務部調查局之鑑定方式及結果均無違誤，已
    如前述，是無再依被告聲請將筆跡再送憲兵司令部鑑識單位另行鑑定之必要，併
    予敘明。
據上論斷，本件原告之訴為一部有理由，一部無理由，依民事訴訟法第七十九條、第
三百九十條第二項、第三百九十二條，判決如主文。
中      華      民      國    九十二    年      九      月     十九     日
                                臺灣臺中地方法院民事第四庭
~B    審判長法  官  張恩賜
~B          法  官  許秀芬
~B          法  官  戴博誠
右為正本係照原本作成
如對本判決上訴，須於判決送達後廿日內向本院提出上訴狀
中      華      民      國    九十二    年      九      月     十九     日
~B      法院書記官  蔡秀珍


司法院資訊處製作；財團法人民間司法改革基金會備份。
